【裁判字號】    88,交上易,269
【裁判日期】    890113
【裁判案由】    過失致死
【裁判全文】
臺灣高等法院高雄分院刑事判決          八十八年度交上易字第二六九號
    上訴人
    即被告  乙○○
右上訴人因過失致死案件，不服臺灣高雄地方法院八十八年度交易緝字第五號中華民
國八十八年十一月四日第一審判決（起訴案號：臺灣高雄地方法院檢察署八十八年度
偵字第二三五六號），提起上訴，本院判決如左：
      主      文
上訴駁回。
      事      實
一、乙○○前有違反麻醉藥品管理條例、槍砲彈藥刀械管制條例等前科，其中於民國
    （下同）八十年間，因違反麻醉藥品管理條例案件，經台灣台中地方法院於八十
    一年五月二十九日判處有期徒刑六月，同年七月三日確定，八十五年十月十四日
    執行完畢。又於八十八年一月九日十七時五十分許，駕駛車牌號碼ＩＬ—七六０
    七號自用小客車，搭載吳金城（頂替罪部分，業經原審判決確定）、陳金榜、吳
    允良、黃建智等人，沿高雄縣仁武鄉○○路，由北往南方向行駛，途經鳳仁路與
    仁勇路之有號誌交岔路口時，本應注意汽車行駛至交岔路口，應遵守燈光號誌之
    指示前進，而依當時情形，又無不能注意之情形，詎乙○○竟疏未為此注意而闖
    越紅燈行駛，適有謝明淵（未考領駕駛執照）騎乘車牌號碼ＷＪＩ—四二八號輕
    型機車搭載何金玲（二人均未戴安全帽），於對向車道欲左轉進入仁勇路而在成
    功路與鳳林路口待轉，俟燈號轉換為綠燈時，沿成功路由東向西方向行駛，而為
    乙○○所駕駛之車撞及，謝明淵、何金玲因而受創人車倒地（謝明淵受傷部分未
    據告訴），何金玲經送醫急救，仍因頭顱內出血、腦挫傷、頭部外傷，延至同年
    月十七日十五時四十五分許不治死亡。
二、案經高雄縣警察局仁武分局移送臺灣高雄地方法院檢察署檢察官偵查起訴。
      理      由
一、訊據上訴人即被告乙○○矢口否認有上開過失致死犯行，辯稱：車禍發生時，車
    子是吳金城所開，我只是坐在駕駛座旁，我並無駕車肇事云云。惟查前開事實，
    業據告訴人甲○○於警訊、偵查中及原審指訴綦詳，核與證人謝明淵於警訊、偵
    查中、原審及本院，目擊證人周玉屏、劉啟輝分別於警訊、偵查中及原審證述之
    情節相符，並有道路交通事故調查報告表、車禍現場照片、指認車禍案犯罪嫌疑
   人紀錄表附卷可稽。又目擊證人周玉屏、劉啟輝於警訊時指認吳金城之駕駛執照
    影本（見警卷第十八頁）時，均明確指認吳金城非肇事車輛之駕駛人，雖於指認
    被告之口卡片時，均稱不能確定係被告所駕駛等情，然此因吳金城之駕駛執照上
    之照片較為清楚可辨，而被告之口卡片上之照片較糢糊不易辨認所致。但證人周
    玉屏於偵查中又結證：我確定是較年輕的那一個（指被告），因為我與他是對向
    車道，可以正向看清楚駕駛人。是被告闖紅燈，因為我是與被告是對向車道，我
    是紅燈，他也是紅燈等語（見偵查卷八十八年三月十五日訊問筆錄）。證人劉啟
    輝於原審復證述：我在警訊所述應該沒有錯，我當時因紅燈已停下來，所以知道
    被告闖紅燈等語（見原審八十八年五月十一日審判筆錄）。按案發當時，被告年
    齡為二十七歲，吳金城年齡為三十七歲，有其年籍資料可考，足證證人周玉屏所
    指證係較年輕的那一位駕車，應係指被告無疑。又查同案被告吳金城因意圖使犯
    人（即被告）隱避而頂替之犯行，業經原審判處有期徒刑五月在案，因未上訴而
    告確定，有刑事判決書在卷可稽，由同案被告吳金城頂替事實，足以反證被告係
    本件開車肇事人。至於證人陳金榜，黃建智，王允良固於警訊、偵查中及本院，
    證稱：是日開車之人係吳金城，非被告等情，然其等與被告均係舊識，基於情誼
    ，難面偏頗被告，而目擊證人周玉屏、劉啟輝與被告，被害人雙方均不認識，其
    等證言較為客觀可採，證人陳金榜、黃建智、王允良之證言既有偏頗被告之虞，
    自難採為有利於被告之認定。另查同案吳金城有固定之職業、收入，被告乙○○
    則為一通緝犯，若被害人家屬或證人謝明淵基於民事求償問題，而欲攀誣他人，
    依諸常理，亦應誣指係被告吳金城開車肇事，斷無指訴一經濟顯然較為困窘之被
    告乙○○為肇事之人之理，是故，本件開車肇事之人，應係被告乙○○無訛。
二、按行車行駛至交岔路口，應遵守燈光號誌之指示，道路交通安全規則第一百零二
    條第一項第一款規定甚明，被告既領有普通小型車駕駛執照，對此規定自應知之
    甚詳，又依車禍發生當時之情況，復無被告不能注意之情事，詎被告應注意、能
    注意，竟疏未注意，因擅闖紅燈而肇事，其駕駛行為有過失至為明確。再者，被
    害人何金玲確因本件車禍傷重不治死亡乙情，業經臺灣高雄地方法院檢察署檢察
    官督同法醫師相驗明確，製有相驗屍體證明書、驗斷書及勘驗筆錄各乙份在卷可
    憑，是被害人因本件車禍死亡，核與被告前述過失行間，存有相當因果關係。至
    被害人何金玲騎坐機車因未依規定戴安全帽（違反道路交通管理處罰條例第三十
    一條第三項之規定），致與被告發生車禍時，因腦挫傷、頭部外傷、顱內出血而
    死亡，而就本件車禍死亡結果之發生與有可歸責之過失，惟仍無解於被告過失之
    咎，綜上所述，被告所辯上情，無非卸責之詞，不足採信，本件事證已臻明確，
    被告之犯行，堪以認定。
三、核被告所為，係犯刑法第二百七十六條第一項之過失致死罪。被告前有違反麻醉
    藥品管理條例、槍砲彈藥刀械管制條例等前科，其中於八十年間，因違反麻醉藥
    品管理條例案件，經台灣台中地方法院於八十一年五月二十九日判處有期徒刑六
    月，同年七月三日確定，八十五年十月十四日執行完畢乙節，有本院被告全國前
    案紀錄表在卷可憑，其於前案執行完畢後五年內，再犯有期徒刑以上之本罪，為
    累犯，應依法加重其刑。
四、原審因而適用刑法第二百七十六條第一項、第四十七條，罰金罰鍰提高標準條例
    第一條前段，並審酌被告之過失情節、所造成之損害程度，及其於肇事後不僅為
    脫免刑責而拒不出面，而經通緝到案後仍一再飾詞圖卸，犯後態度顯然惡劣，惟
    本件車禍業經同案被告吳金城代與被害人家屬達成民事和解（有和解書附卷足按
    ）等一切情狀，酌情量處有期徒刑一年。經核原判決認事用法並無不合，量刑亦
    屬適度，被告上訴意旨，仍執前詞，否認犯罪，指摘原判決不當，為無理由，應
    予駁回。
據上論結，應依刑事訴訟法第三百六十八條，判決如主文。
本案經檢察官羅正平到庭執行職務。
中    華    民    國     八十九     年       一       月     十三       日
                              臺灣高等法院高雄分院刑事第三庭
                                  審判長法官  莊秋桃
                                        法官  陳中和
                                        法官  謝宏宗
右正本證明與原本無異。
不得上訴。
                                      書記官  陳靖華
中    華    民    國     八十九     年       一       月    十五        日
附錄：本判決論罪科刑法條：
刑法第二百七十六條第一項
因過失致人於死者，處二年以下有期徒刑、拘役或二千元以下罰金。
                                                                       Ｇ


司法院資訊處製作；財團法人民間司法改革基金會備份。
